【裁判字號】    95,勞再易,10
【裁判日期】    950831
【裁判案由】    給付薪資等
【裁判全文】
臺灣高等法院民事裁定                95年度勞再易字第10號
    聲  請  人    甲○○
上列聲請人因與超偉工程顧問有限公司間給付薪資等事件，對於
中華民國95年2月24日本院95年度勞再易字第5號確定裁定，聲請
再審，本院裁定如下：
    主      文
聲請駁回。
聲請訴訟費用由聲請人負擔。
    理      由
一聲請人主張：(一)本院95年度勞再易字第5號確定裁定（下稱原
  確定裁定，其程序稱原再審程序）以伊遲至民國95年1月27日
  始以適用法規顯有錯誤為由，對本院94年度勞上易字第15號確
  定判決（下稱系爭第15號判決）提起再審之訴，已逾30日不變
  期間，而裁定駁回伊再審之訴，惟相對人超偉工程顧問有限公
  司知悉伊懷孕，故意以公司業務減縮之不實理由解雇伊，經台
  北市政府兩性工作平等委員會裁定性別歧視成立，相對人不服
  ，向行政院勞工委員會（下稱勞委會）兩性工作平等委員會申
  請審議，亦經該會於94年11月2日以勞動3字第0940061616號審
  定書（下稱系爭審定書）駁回，伊於95年1月4日向勞委會聲請
  閱卷始知上情，再審不變期間自應自伊知悉時起算，伊於95年
  1月27日提起本院95年度勞再易字第5號再審之訴，自未逾再審
  不變期間，原確定裁定有民事訴訟法第496條第1項第1款「適
  用法規顯有錯誤者」之再審事由；(二)又伊向勞委會聲請閱卷後
  ，始發現系爭審定書，系爭審定書如經系爭第15號判決斟酌，
  伊應可受較有利之判決，伊於原再審程序係主張系爭第15號判
  決有民事訴訟法第496條第1項第1款、第13款之再審事由，惟
  原確定裁定未斟酌該法第496條第1項第13款之再審事由，即裁
  定駁回伊再審之訴，顯違背證據法則，亦有民事訴訟法第496
  條第1項第1款之再審事由等情，爰對確定裁定聲請再審。
二按再審之訴，應於30日之不變期間內提起；前項期間，自判決
  確定時起算，判決於送達前確定者，自送達時起算，民事訴訟
  法第500條第1項、第2項定有明文。而當事人以民事訴訟法第
  496條第1項第1款再審事由聲請再審者，應認當事人自收受裁
  判正本之送達時，對於裁判之理由，有無適用法規顯有錯誤之
  情形，即可知悉，故計算是否逾30日之不變期間，應自收受裁
  判正本時起算，至於當事人本人對於法規之瞭解程度如何，當
  不能影響同法第500條第1項、第2項關於30日不變期間之起算
  （最高法院70年臺再字第212號、71年臺再字第210號判例參照
  ）。查系爭第15號判決於94年12月6日宣示，因係不得上訴第
  三審之判決，依民事訴訟法第398條第1項、第2項規定，於94
  年12月6日宣示時，即行確定，而該判決書正本於同年月15日
  送達聲請人，有送達證書1件附卷可按（見該卷第200頁），其
  再審之訴之不變期間應自送達該判決予聲請人之翌日即同年月
  16日起，算至95年1月16日即已屆滿（期間之末日為假日，依
  法應順延），是聲請人至95年1月27日始行提起本院95年度勞
  再易字第5號再審之訴（見該卷第1頁民事再審起訴狀上收狀日
  期戳），顯已逾30日之不變期間，揆諸前開說明，難認其再審
  之訴為合法，原確定裁定據此駁回聲請人再審之訴，即無適用
  法規顯有錯誤可言。是聲請人主張：伊於95年1月4日向勞委會
  聲請閱卷時，始知相對人向勞委會兩性工作平等委員會申請審
  議，業經系爭審定書駁回，再審不變期間自應自伊知悉上情時
  起算，伊於95年1月27日對系爭第15號判決提起再審之訴，並
  未逾不變期間，原確定裁定適用法規顯有錯誤云云，即非可採
  。
三又聲請人於原再審程序係以：臺北市政府兩性工作平等委員會
  於92年11月27日裁定相對人性別歧視成立，並經勞委會兩性工
  作平等委員會於94年11月2日審定予以維持，而駁回相對人之
  申請審議，系爭第15號判決未依兩性工作平等法第35條：「法
  院及主管機關對差別待遇事實之認定，應審酌兩性工作平等委
  員會所為之調查報告、評議或處分。」之規定，予以審酌，適
  用法規顯有錯誤，爰依民事訴訟法第496條第1項第1款之規定
  為由，提起再審之訴云云，有其再審起訴狀可按（見該卷第1
  至4頁民事再審起訴狀），經原確定裁定於95年2月24日裁定駁
  回，並於同日公告，有公告證書1件附卷可稽（公告見同上卷
  第42頁），該裁定為不得抗告之裁定，於公告時即已確定。聲
  請人於原確定裁定確定後之95年3月3日始以發現系爭審定書為
  由，具狀追加民事訴訟法第496條第1項第13款之再審事由，提
  起再審之訴（見同上卷第43至45頁民事準備書狀），自非原確
  定裁定所得審酌，原確定裁定未就此斟酌、裁判，要無適用法
  規顯有錯誤可言。是聲請人主張：原確定裁定未斟酌民事訴訟
  法法第496條第1項第13款之再審事由，即裁定駁回伊再審之訴
  ，顯違背證據法則，適用法規顯有有錯誤云云，亦非可採。至
  該追加之原因事實係得獨立提起之再審之訴，既經聲請人提起
  即繫屬本院，應另行處理，要屬另一問題，併此敘明。
四綜上所述，聲請人依民事訴訟法第496條第1項第1款之規定，
  對原確定裁定聲請再審，即屬無據，應予駁回。
五據上論結，本件再審之聲請為無理由。依民事訴訟法第95條、
  第78條，裁定如主文。
中    華    民    國    95    年    8    月    31    日
                    民事第九庭
                        審判長法  官 黃熙嫣
                              法  官 楊力進
                              法  官 李昆曄
正本係照原本作成。
不得抗告。
中    華    民    國    95    年    9     月    6     日
                              書記官 鎖瑞嶺


司法院資訊處製作；財團法人民間司法改革基金會備份。
